【裁判字號】    89,交易,190
【裁判日期】    891215
【裁判案由】    過失傷害
【裁判全文】
臺灣士林地方法院刑事判決                        八十九年度交易字第一九號
    公  訴  人  臺灣士林地方法院檢察署檢察官
    被      告  乙  ○
    選任辯護人  邱創舜  律師
右列被告因過失傷害案件，經檢察官提起公訴（八十九年度偵字第二九七一號），本
院判決如左：
    主  文
乙○因過失傷害人，處拘役肆拾日，如易科罰金以參佰元折算壹日。
    事  實
一、乙○、王好、洪萬春三人均為陽明禪寺之信徒，洪萬春於民國八十八年五月十
    二日上午駕駛車牌Ｔ八－一四六號計程車，由陽明禪寺出發，欲搭載乙○、王好
    返家，並順道送某不詳姓名之男師父到台北市立陽明醫院探望住院之陽明禪寺
    住持許永昌。同日上午九時三十分許洪萬春沿台北市○○區○○街由東向西行駛
    至台北市立陽明醫院入口前方靠邊停車，讓該不詳姓名之男師父下車後，正起步
    慢慢由慢車道欲駛入快車道時，坐於右後座之乙○，因想退還車資給甫下車之男
    師父，竟未注意計程車右後方有無車輛通行，即遽行開啟計程車之右後車門。適
    甲○○騎乘車牌ＤＰＤ－三六八號機車搭載女兒丙○○音同向沿同車道自後駛近
    計程車，見前方計程車突然開啟右後車門，受驚之餘迅速向右轉欲閃避計程車時
    ，車輛失控滑倒，致甲○○受有左手小指開放性骨折併截指、右手肘擦傷、右小
    腿多處擦傷（２Ｘ２公分、２Ｘ１公分）、右足擦傷（１Ｘ１公分）、右鼠蹊部
    撕裂傷，丙○○音受有顏面擦傷（２Ｘ１公分）、右手肘擦傷、瘀傷（２Ｘ２公
    分）、左手背擦傷、瘀傷（２Ｘ２公分）。
二、案經被害人甲○○訴由台北市政府警察局士林分局移送台灣士林地方法院檢察署
    檢察官偵查起訴。
     理  由
一、訊據被告矢口否認有何過失傷害之犯行，辯稱：被害人是因為看到右前座之男師
    父下車，自己嚇到跌倒。被害人跌倒後，伊才開啟車門云云。經查：
  （一）、被害人甲○○因見前方計程車之右後車門突然打開，受驚之餘迅速右轉欲
          閃避計程車時，車輛失控滑倒，迭據被害人甲○○指訴綦詳。而被告坦承
          其當時係坐於計程車之右後座，足見該突然開啟計程車右後車門之人即係
          被告無訛。且被害人茍真係於該男師父下車時自行跌倒受傷，被告何以不
          敢提供該男師父之姓名、住址供本院傳喚調查。
  （二）、洪萬春之計程車右前座原坐有一位男師父，該男師父於台北市立陽明醫院
          入口前方下車後，有留下車資給洪萬春，被告欲將車資退還給該男師父等
          情，亦據被告供承不諱，並經證人王好結證屬實。益徵被告係為將車資
          退還給甫下車之男師父而遽行開啟計程車之右後車門至明。
  （三）、再參諸證人王好證稱：被害人跌倒後係被告說要下車去看等語（見本院
          八十九年八月十八日訊問筆錄）。且衡諸常情，被害人跌倒受傷茍與被告
          無涉，被告何需下車去查看被害人之傷勢，更進而隨被害人進入醫院急診
          室。益見被害人跌倒受傷確與被告有關。
  （四）、被害人甲○○因本件交通事故受有左手小指開放性骨折併截指、右手肘擦
          傷、右小腿多處擦傷（２Ｘ２公分、２Ｘ１公分）、右足擦傷（１Ｘ１公
          分）、右鼠蹊部撕裂傷等傷害，其女丙○○音亦因而受有顏面擦傷（２Ｘ
          １公分）、右手肘擦傷、瘀傷（２Ｘ２公分）、左手背擦傷、瘀傷（２Ｘ
          ２公分）等傷害，有台北市立陽明醫院甲種診斷證明書二紙在卷可憑。又
          被告於開啟計程車右後車門前，理應注意計程車右後方有無車輛通行，其
          應注意並能注意而未注意，即遽行開啟計程車之右後車門，致被害人江崇
          惠騎乘之機車因閃避不及滑倒，其有過失甚明。而本件事故，經送請台北
          市行車事故鑑定委員會鑑定結果，亦同此認定。是被害人之受傷與被告之
          過失行為間，有相當因果關係。
    綜上所述，被告所辯要屬事後畏罪卸責之詞，不足採信。被告罪證明確，犯行堪
    以認定。
二、核被告所為，係犯刑法第二百八十四條第一項前段之過失傷害罪。又被告一行為
    觸犯二過失傷害罪，為想像競合犯，應從一重之過失傷害罪處斷。爰審酌被告之
    過失程度，肇事後之態度，被害人之傷勢，以及被告迄未賠償被害人所受損害等
    一切情狀，量處拘役四十日，並諭知易科罰金折算之標準，以示懲儆。
三、據上論斷，應依刑事訴訟法第二百九十九條第一項前段，刑法第二百八十四條第
    一項前段、第五十五條前段、第四十一條，罰金罰鍰提高標準條例第一條前段、
    第二條，判決如主文。
本案經檢察官劉異海到庭執行職務。
中      華      民      國      八十九      年    十二    月    十五    日
                                臺灣士林地方法院交通法庭
                                    法  官
右正本證明與原本無異
如不服本判決應於送達後十日內向本院提出上訴狀
                                    書記官
中      華      民      國      八十九      年    十二    月    十五    日
附錄本案論罪科刑法條全文
刑法第二百八十四條第一項：因過失傷害人者，處六月以下有期徒刑，拘役或五百元
                          以下罰金，致重傷者，處一年以下有期徒刑，拘役或五
                          百元以下罰金。


司法院資訊處製作；財團法人民間司法改革基金會備份。
